【裁判字號】    99,台上,4218
【裁判日期】    990708
【裁判案由】    常業詐欺
【裁判全文】
最高法院刑事判決            九十九年度台上字第四二一八號
上  訴  人  甲○○
上列上訴人因常業詐欺案件，不服台灣高等法院高雄分院中華民
國九十九年五月十三日第二審判決（九十九年度上訴字第四八八
號，起訴案號：台灣高雄地方法院檢察署九十四年度偵字第九一
七八、一八一七八號），提起上訴，本院判決如下：
    主  文
上訴駁回。
    理  由
一、常業詐欺部分：
按刑事訴訟法第三百七十七條規定，上訴於第三審法院，非以判
決違背法令為理由，不得為之。是提起第三審上訴，應以原判決
違背法令為理由，係屬法定要件。如果上訴理由書狀並未依據卷
內訴訟資料，具體指摘原判決不適用何種法則或如何適用不當，
或所指摘原判決違法情事，顯與法律規定得為第三審上訴理由之
違法情形，不相適合時，均應認其上訴為違背法律上之程式，予
以駁回。本件原判決維持第一審論處上訴人甲○○共同常業詐欺
罪刑之判決，駁回上訴人在第二審之上訴，已依憑卷內訴訟資料
詳予敘明所憑之證據及認定之理由。又原判決並已說明上訴人以
犯詐欺罪為常業，擔任詐騙集團之幹部及負責撥打電話詐騙、恐
嚇被害人，而上訴人所屬詐騙集團於約一年期間內，所詐騙之被
害人高達一百十六人，詐騙所得金額超過千萬元新台幣（下同）
，上訴人不以正當方法賺取財物，顯因懶惰成習而有恐嚇及詐騙
犯罪之習慣，為矯正上訴人不勞而獲之不法行徑，第一審判決依
刑法第九十條第一項之規定，諭知上訴人於刑之執行完畢後，令
入勞動場所強制工作二年，以矯正其犯罪習慣，其認事用法並無
不當，上訴人聲請免予強制工作之宣告云云，為無理由等情甚詳
，於法並無違誤。上訴意旨未依卷內訴訟資料具體指摘原判決如
何違背法令，徒以上訴人並無常業詐欺等前科，犯後坦承犯行態
度良好而無再犯之虞，對上訴人處以相當刑期已足生教化再生作
用，且上訴人若能在監習得專長將能重返及適應社會生活，並無
再對上訴人宣告強制工作之必要云云，任意指摘原判決，難認符
合第三審上訴之法定要件，其此部分上訴違背法律上之程式，應
予駁回。
二、恐嚇取財部分：
按刑事訴訟法第三百七十六條所列各罪之案件，經第二審判決者
，不得上訴於第三審法院，法有明文。本件上訴人另犯恐嚇取財
部分，原判決認係成立刑法第三百四十六條第一項之罪，核屬刑
事訴訟法第三百七十六條第六款之案件，依上開說明，既經第二
審判決，自不得上訴於第三審法院。又縱上訴人所犯恐嚇取財罪
部分與前述上訴人常業詐欺罪部分，有想像競合犯關係為裁判上
一罪，但其常業詐欺罪部分之上訴為不合法，本院應從程序上予
以駁回，而無從為實體上判決，對於輕罪之恐嚇取財罪部分，亦
無從適用審判不可分之原則，為實體上審判。上訴人竟復對此部
分提起上訴，顯為法所不許，應予駁回。
據上論結，應依刑事訴訟法第三百九十五條前段，判決如主文。
中    華    民    國  九十九  年    七    月    八    日
                      最高法院刑事第一庭
                          審判長法官  董  明  霈
                                法官  林  茂  雄
                                法官  張  祺  祥
                                法官  陳  祐  治
                                法官  林  瑞  斌
本件正本證明與原本無異
                                      書  記  官
中    華    民    國  九十九  年    七    月   十四   日
                                                     Ｍ

司法院資訊處製作；財團法人民間司法改革基金會備份。
